【裁判字號】    94,交附民,8
【裁判日期】    950116
【裁判案由】    損害賠償
【裁判全文】
臺灣澎湖地方法院刑事附帶民事訴訟判決  94年度交附民字第8號
    原      告  乙○○
                戊○○
                丁○○
    兼前列三人共同
    訴訟代理人  丙○
    被      告  甲○○
上列被告因94年度交訴字第5號過失致死案件，經原告提起附帶
民事訴訟，本院於中華民國95年1月2日辯論終結，判決如下：
    主  文
被告應給付原告乙○○新臺幣肆拾參萬柒仟肆佰肆拾元，給付原
告戊○○、丁○○、丙○各新台幣伍仟元，及均自民國九十四年
十二月十三日起至清償日止，按週年利率百分之五計算之利息。
原告其餘之訴駁回。
本判決第一項於原告乙○○以新臺幣拾肆萬伍仟元，原告戊○○
、丁○○、丙○各以新台幣壹仟柒佰元為被告供擔保後，得假執
行。
原告其餘假執行之聲請駁回。
    事實及理由
甲、兩造爭執要旨
一、原告起訴主張：甲○○於民國94年5月25日凌晨3時50分許，
    騎乘車牌號碼HG8－583號重型機車，沿澎湖縣馬公市○○路
    由南往北行方向行駛，途經該路與樹德路之無號誌交叉路口
    疏未注意應減速慢行，即貿然駛入前揭路口，致其所騎乘之
    機車撞擊原告乙○○所騎乘、後座附載顏葉玉女之車牌號碼
    WYH－833號輕型機車，使乙○○及顏葉玉女人、車倒地，而
    顏葉玉女經送醫急救後，因頭部外傷、嚴重腦挫傷、左側急
    性硬腦膜下血腫，延至同年6月20日不治死亡。原告等分別
    為顏葉玉女之配偶及子女，因此車禍之發生遭受精神上極大
    痛苦，爰依侵權行為之法律關係，請求被告給付每人慰撫金
    新台幣（下同）40萬元；又原告乙○○為顏葉玉女支出喪葬
    費用42萬3千4百40元，此部分費用亦請求被告賠償。
    並聲明：(1)被告應給付原告乙○○82萬3千4百40元，給付
    原告戊○○、丁○○、丙○各40萬元，及均自起訴狀繕本送
    達被告之翌日起至清償日止，按年息百分之5計算之利息。
    (2) 願供擔保以代釋明，請准宣告假執行。
二、被告則辯稱：被告對於過失駕車撞及顏葉玉女致其死亡一情
    均不爭執，惟被告目前經濟狀況不佳，無力賠償，且原告等
    人已領得強制汽車責任保險金150萬元，被告先前並支付原
    告11000元之白包，原告等人要求之慰撫金亦過高等語。
乙、得心證之理由
一、按附帶民事訴訟之判決，應以刑事訴訟判決所認定之事實為
    據，刑事訴訟法第500條前段定有明文。查本件被告甲○○
    於民國94年5月25日凌晨3時50分許，騎乘車牌號碼HG8－583
    號重型機車，沿澎湖縣馬公市○○路由南往北行方向行駛，
    途經該路與樹德路之無號誌交叉路口，疏未注意應減速慢行
    ，即貿然駛入前揭路口，致其所騎乘之機車撞擊原告乙○○
    所騎乘、後座附載顏葉玉女之車牌號碼WYH－833號輕型機車
    ，使乙○○及顏葉玉女人、車倒地，而顏葉玉女經送醫急救
    後，因頭部外傷、嚴重腦挫傷、左側急性硬腦膜下血腫，延
    至同年6月20日不治死亡等情，業據本院94年度交訴字第5號
    刑事訴訟判決認定在案，則本件民事求償部分，自應以此為
    判斷之基礎。
二、次按因故意或過失，不法侵害他人權利者，負損害賠償責任
    ；不法侵害他人致死者，對於支出醫療費用、殯葬費之人，
    應負損害賠償責任；又不法侵害他人致死者，被害人之父、
    母、子、女及配偶，雖非財產上之損害，亦得請求賠償相當
    之金額，民法第184條第1項前段、第192條第一項、第194條
    分別定有明文。準此，原告根據前開刑事判決所認定之事實
    ，訴請被告賠償殯葬費及慰撫金等，即屬有據。茲就原告主
    張之賠償金額審酌如下：
（一）原告請求殯葬費部分：原告乙○○主張其為辦理顏葉玉女
      之喪事，支出42萬3千4百40元之殯葬費，為被告所不爭執
      ，並有相關單據在卷可稽，原告自可如數向被告求償。
（二）慰撫金部分：原告等人分別為顏葉玉女之配偶及子女，有
      卷附戶口名簿影本可佐，並為被告所不爭執。本院審酌原
      告乙○○現年約83歲，並無工作，被告現年約34歲，無固
      定工作，及原告乙○○於晚年遭逢喪偶之痛，原告戊○○
      、丁○○、丙○身遭受喪母之痛，認被告應賠償原告乙○○慰撫金40萬元，應賠償原告戊○○、丁○○、丙○等每
      人慰撫金38萬元為適當，逾此部份之請求不應准許。
（三）綜上所述，原告乙○○得向被告求償之金額為82萬3千4百
      40元，其餘原告則均得各向被告求償38萬元。
三、另按保險人依本法規定給付之保險金，視為加害人或被保險
    人損害賠償金額之一部份，加害人或被保險人受賠償請求時
    ，得扣除之，強制汽車責任保險法第30條定有明文。原告等
    自承已領得強制汽車責任險保險金計150萬元，並由被告處
    取得白包金額11000元，此兩部分之金額均應予以扣除，而
    白包金額應可認為係支出殯葬費之一部份，故應自原告乙○○所支出之殯葬費用部分扣除。扣除上開金額後，原告乙○○尚得向被告請求43萬7440元，原告戊○○、丁○○、丙○
    尚得向被告各請求給付5000元。（計算式：
    0000000/4=375000；000000-000000-00000=437440；
    000000-000000=5000）
四、綜上所述，原告等依民法侵權行為之法律關係，分別向被告
    請求43萬7440元（原告乙○○部份）及5000元（原告戊○○
    、丁○○、丙○部分），及均自起訴狀繕本送達翌日即94年
    12月13日起至清償日止，按週年利率5％計算之利息，為由
    理由，原告逾此範圍之請求，則屬無據，為無理由，應予駁
    回。
五、本件原告陳明願供擔保請准宣告假執行，就原告勝訴部分，
    核無不合，爰酌定相當之擔保金額准許之。至原告敗訴部分
    ，其假執行之聲請已失所附麗，應予以駁回，附此敘明。
丙：據上論結，本件原告之訴為一部有理由、一部無理由，依刑
    事訴訟法第502條第1項、第2項、第491條第10款，民事訴訟
    法第390條第2項，判決如主文。
中    華    民    國    95    年    1    月    16     日
                        刑事庭  法  官  管安露
以上正本係照原本作成。
對於本判決如不服，非對刑事判決上訴時不得上訴，並應於送達
後10日內，向本院提出上訴狀（須附繕本）。
中    華    民    國    95    年    1    月    17     日
                                書記官  楊依靚


司法院資訊處製作；財團法人民間司法改革基金會備份。
